臺灣臺北地方法院刑事判決
公　訴　人　臺灣臺北地方法院檢察署檢察官
被　　　告　甲○○
選任辯護人　李承志律師
上列被告因詐欺案件，經檢察官提起公訴（93年度調偵緝字第18
號），因被告於準備程序進行中就被訴事實為有罪之陳述，經本
院合議庭裁定由受命法官獨任進行簡式審判程序審理，判決如下
：
    主  文
甲○○意圖為自己不法之所有，以詐術使人將本人之物交付，處
有期徒刑參月，如易科罰金，以參佰元折算壹日。
    事  實
一、甲○○為其所經營之風琴行（風琴鋼琴酒吧）之實際負責人
    ，係從事填報製作各類所得扣繳暨免扣繳憑單業務之人，明
    知並未僱用呂錦宏，亦未支付其薪資，竟於民國（下同）88
    年間，填載呂錦宏87年1月至12月之1,411,600元薪資等不實
    事項於風琴行87年度扣繳憑單上，並意圖為自己不法之所有
    ，明知已陷於嚴重無償債能力之狀態，竟於同年10月間，行
    使交付前開偽造之扣繳憑單、佯以簽發遠期支票二紙及交付
    客票三紙等方式取信於駱宏樺，使駱宏樺陷於錯誤而交付新
    台幣（下同）50萬元，嗣同年12月初支票屆期陸續提示均不
    獲付款，甲○○逃匿無蹤，駱宏樺催討無著始知受騙。
二、案經駱宏樺訴請臺灣板橋地方法院檢察署呈請臺灣高等法院
　　檢察署核轉臺灣臺北地方法院檢察署偵查起訴，因甲○○於
  準備程序進行中就被訴事實為有罪之陳述，經本院合議庭裁定
  由受命法官獨任進行簡式審判程序審理。
　　理　由
一、上開犯罪事實，業經被告甲○○於本院審理時坦承不諱，核
    與告訴人駱宏樺於偵查時之指訴相符，並有前開支票、退票
    理由單影本及偽造之呂錦宏風琴行87年1月至12月各類所得
    扣繳暨免扣繳憑單在卷足憑，足認被告出於任意性之自白與
    事實相符，事證明確，被告犯行堪以認定。
二、按各類所得扣繳暨免扣繳憑單係由扣繳義務人依所得稅法第
    92條規定所製作之單據，為業務上製作之文書。查被告甲○
    ○為風琴行鋼琴酒吧實際負責人，為取信告訴人駱宏樺，竟
    於其業務上作成之各類所得扣繳暨免扣繳憑單上，虛列登載
    呂錦宏所得薪資等不實事項，並持之取信於告訴人行使之，
    足以生損害於呂錦宏及告訴人。又商業會計法所稱之商業會
    計憑證，分為原始憑證及記帳憑證，所謂原始憑證，係指證
    明事項之經過，而為造具記帳憑證所根據之憑證，計有外來
    憑證、對外憑證、內部憑證三類。而記帳憑證則係指證明處
    理會計事項人員之責任而為記帳所根據之憑證而言，有收入
    憑證、支出憑證及轉帳憑證三類，此觀諸商業會計法第15條
    之規定自明。惟所得稅扣繳義務人依所得稅法第89條第3項
    或同法第92條規定，填發扣繳憑單，旨在使稅捐稽徵機關蒐
    集及掌握課稅資料，以利稅捐稽徵。就營利事業所得稅核課
    而言，依營利事業所得稅查核準則第71條第11款規定，薪資
    支出之原始憑證，為收據或簽收之名冊，其由工會或合作社
    出具之收據，應另付工人之印領清冊，職工薪資如係送交銀
    行分別存入各該職工帳戶者，應以銀行蓋章證明存入之清單
    予以認定。則員工薪資之各類所得扣繳暨免扣繳憑單，僅係
    證明全年度支付員工薪資及代為扣繳綜合所得稅之情形，為
    徵、繳雙方課徵與申報綜合所得稅之依據，既非造具記帳憑
    證所根據之憑證（原始憑證），亦非證明處理會計事項人員
    之責任而為記帳所根據之憑證（記帳憑證），自非商業會計
    法第15條所規定之商業會計憑證；惟工人請領簽收之薪資清
    冊則屬商業會計憑證，應無疑義（最高法院91年度台上字第
    7172、7411號判決參照）。再稅捐稽徵法第41條所規定之逃
    漏稅捐罪，依其文義解釋及該條無處罰未遂犯規定之情形以
    觀，應認係結果犯，必納稅義務人以詐術或其他不正當之方
    法為逃漏稅捐之手段，並因而造成逃漏稅捐之結果，始成立
    該罪（最高法院73年度台上字第614號、83年度台上字第215
    7號、92年度台上字第3846號判決參照）。核被告所為，係
    犯刑法第216條、第215條之行使業務上登載不實文書罪、第
    339 條第1項詐欺取財罪。被告業務上登載不實文書後復持
    以行使，其登載不實之低度行為為行使之高度行為所吸收，
    不另論罪。又被告所犯行使業務上登載不實文書及詐欺取財
    罪二罪間，有方法目的之牽連關係，為牽連犯，應從一重之
    詐欺取財罪處斷。爰審酌被告業務上登載不實之扣繳憑而並
    持以取信於告訴人，並持空頭支票用以詐欺，足生損害於駱
    宏樺、呂錦宏，對社會交易秩序亦有一定危害，然於犯後尚
    能坦承犯行，及其品行、犯罪之動機、目的、手段、生活狀
    況、智識程度、所生損害及所得利益等一切情狀，量處如主
    文所示之刑，並諭知易科罰金之折算標準，以資儆懲。末查
    被告行為後，刑法第41條之規定，業於90年1月4日修正，並
    經總統於90年1月10日公布，依法於90年1月12日生效，而修
    正後刑法第41條第1項之規定：犯最重本刑為5年以下有期徒
    刑以下之刑之罪，而受6個月以下有期徒刑之宣告，因身體
    、教育、職業、家庭之關係或其他正當事由，執行顯有困難
    者，得以1元以下3元（業據罰金罰鍰提高標準條例第1條前
    段規定，就其原定數額提高為100倍折算1日）以上折算1日
    ，易科罰金，但確因不執行所宣告之刑，難收矯正之效，或
    難以維持法秩序者，不在此限」，對於被告並無不利，依刑
    法第2條第1項前段之規定，適用裁判時之新法。
三、據上論斷，應依刑事訴訟法第273條之1第1項、第299條第1
    項前段、刑法第2條第1項前段、第215條、第216條、第339
    條第1項、第55條、第41條第1項前段，罰金罰鍰提高標準條
    例第1條前段、第2條，判決如主文。
本案經檢察官蕭惠菁到庭執行職務。
中　　華　　民　　國　　94　　年　　 6　　月　  22  　日
                  刑事第六法庭  法　官  曾正龍
以上正本證明與原本無異。
如不服本判決，應於判決送達後10日內，向本院提出上訴狀。
                                書記官  彭自青
中　　華　　民　　國　　94　　年　　 6　　月　  22  　日
附錄本案論罪科刑法條全文：
刑法第215條
從事業務之人，明知為不實之事項，而登載於其業務上作成之文
書，足以生損害於公眾或他人者，處三年以下有期徒刑、拘役或
五百元以下罰金。
刑法第216條
行使第二百一十條至第二百一十五條之文書者，依偽造、變造文
書或登載不實事項或使登載不實事項之規定處斷。
刑法第339條
意圖為自己或第三人不法之所有，以詐術使人將本人或第三人之
物交付者，處五年以下有期徒刑、拘役或科或併科一千元以下罰
金。
以前項方法得財產上不法之利益或使第三人得之者，亦同。
前二項之未遂犯罰之。
